---
title: "Paso 1.- Descarga y normalización"
author: "Borja Gómez"
date: "20/11/2021"
output: 
  html_document:
    toc: true
    toc_float: true
    number_sections: false
    theme: flatly
    
---
<div align="justify">

```{r setup, include=FALSE}
knitr::opts_chunk$set(echo = TRUE, results = 'hide', message = F)
```

## 1.- Descarga de los datos sin normalizar.
El primer paso va a ser acceder a GEO para poder descargar los datos sin normalizar mediante el paquete oligo. Para ello vamos a crear una carpeta llamada "GSE31773_RAW" donde guardaremos la información descargada

```{r}
library(GEOquery)
library(arrayQualityMetrics)
library(sva)
gse31773 = oligo::read.celfiles(list.files(path = 'GSE31773_RAW/',
                                          pattern = '*.CEL.gz', full.names = TRUE))
```

## 2.- Procesado del array
Una vez hemos descargado y cargado en R los datos crudos del experimento vamos a proceder a realizar un control de calidad sobre ellos mediante varios pasos.

### 2.1.- Normalización con RMA
Lo primero será normalizar todas las muestras del estudio, en este caso mediante el método  Robust Multiarray Averaging (RMA). Además guardaremos una copia de los datos normalizados a modo de backup.

```{r}
gse31773_rma = oligo::rma(gse31773)
save(gse31773_rma, file = "data/gse31773_rma.rda")
```

### 2.2.- Añadimos metadatos del estudio
Una vez tenemos las muestras listas es necesario añadir información del estudio asociada a estas muestras para poder más adelante realizar los análisis de expresión diferencial y enriquecimiento funcional. Será necesario descargarnos la "series_matrix" del experimento, que podemos encontrar en la página de GEO dedicada a dicho proyecto. Una vez cargada añadiremos manualmente una variable extra, la variable "enfermedad" que nos va a permitir realizar las comparaciones necesarias más adelante.

```{r}
meta_info <- getGEO(filename = "data/GSE31773_series_matrix.txt",AnnotGPL = TRUE)

enfermedad = factor(c(rep(1,4),rep(3,8),rep(2,8),rep(1,4),rep(2,8),rep(3,8)), levels = 1:3,
                    labels = c("asmatico","severo","control"))

metadatos = data.frame(pData(meta_info),enfermedad)
rownames(metadatos) = colnames(gse31773_rma)
pData(gse31773_rma) = metadatos
```

### 2.3.- Corrección de efecto batch
Gracias a la bibliografía disponible sobre este estudio podemos, así como la infomación asociada con la raw data que nos hemos descargado podemos ver que es necesario una corrección del efecto batch, pues si no los resultados tendrán mucho ruido y no podremos estar seguros de nuestros resultados.

```{r }
batch = gse31773_rma$batch.ch1
#modcombat = model.matrix(~1, data=gse31773_rma)
combat_edata = ComBat(dat=gse31773_rma, batch=batch, par.prior=TRUE, prior.plots=FALSE)
exprs(gse31773_rma) = combat_edata
```

### 2.4.- Control de calidad
Podemos visualizar nuestros datos antes y después de la normalización. Vamos además a corregir el efecto Batch pues es mencionado en el estudio y será necesario para poder comparar las disintas muestras. Finalmente vamos a generar un informe para valorar si hay alguna muestra que pudiese ser considerada como outlier, introduciendo ruido en nuestros datos.

```{r,eval = F}
arrayQualityMetrics(expressionset = gse31773_rma, outdir = "gse31773_rma_report", force = TRUE)
```

### 2.5.- Filtrado de genes (NO EJECUTADO)
En este caso gracias al control de calidad anterior vemos que no es necesario eliminar ciertos conteos porque el nivel medio ya es demasiado bajo.

```{r,eval = F}
library(genefilter)
par(mfrow = c(1,2))
hist(exprs(gse31773))
hist(exprs(gse31773_rma))
c<-quantile(exprs(gse31773_rma))[[2]]
abline(v = c, col = "coral4", lwd = 2)

c<-quantile(exprs(gse31773_rma))[[2]]
f1 = kOverA(5,c)
ffun = filterfun(f1)
wh1 = genefilter(exprs(gse31773_rma), ffun)
gse31773_rma.q = gse31773_rma[wh1,]
```

## 3.- Guardamos el resultado
Finalmente con el estudio normalizado y con su información añadida podemos guardar los datos para continuar trabajando con ellos en siguientes scripts.
```{r}
save(gse31773_rma, file = "data/gse31773_rma.rda")
```

