---
title: "Paso 2.- Notación génica"
author: "Borja Gómez"
date: "20/11/2021"
output: 
  html_document:
    toc: true
    toc_float: true
    number_sections: false
    theme: flatly
    
---
<div align="justify">

```{r setup, include=FALSE}
knitr::opts_chunk$set(echo = TRUE, results = 'hide', message = F)
```

## 1.- Cargamos paquetes
Lo primero va a ser cargar los datos de anotación específicos para cada uno de los dos estudios, pues cada uno ha sido realizado con un microarray distinto.

```{r,eval = F}
library(hugene10sttranscriptcluster.db)
library(hgu133plus2.db)
library(Biobase)
library(GEOquery)
library(clusterProfiler)
```

## 2.- Carga del GSE
A continuación vamos a cargar los GSE previamente normalizados.

```{r,eval = F}
load("data/gse27011_rma.rda")
load("data/gse31773_rma.rda")
```

## 3.- Obtención de los genes
En ambos casos la notación génica se encuentra en PROBEID, pero para futuras comparaciones y procedimientos nos va a ser de gran utilidad el convertir también esta notación a formato SYMBOL y ENTREZID.

```{r,eval = F}
genes_27011 = featureNames(gse27011_rma)
notacion = bitr(genes_27011, "PROBEID",c("SYMBOL","ENTREZID"),hugene10sttranscriptcluster.db, drop =TRUE)
fData(gse27011_rma) = notacion

genes_31773 = featureNames(gse31773_rma)
notacion = bitr(genes_31773, "PROBEID",c("SYMBOL","ENTREZID"),hgu133plus2.db, drop =TRUE)
fData(gse31773_rma) = notacion
```

## 4.- Guardamos datos
Finalmente guardamos los datos ahora con la notación génica ampliada.

```{r,eval = F}
save(gse27011_rma, file = "data/gse27011_rma.rda")
save(gse31773_rma, file = "data/gse31773_rma.rda")
```

